臺灣臺中地方法院民事判決　96年度訴字第1653號
　原　　　告　甲○○
　被　　　告　乙○○
上當事人間因刑事附帶民事訴訟請求損害賠償事件，經本院刑事
庭移送前來，經本院於民國九十六年七月二十七日言詞辯論終結
，判決如下：
    主    文
被告應給付原告新臺幣伍萬元，及自民國九十六年四月十九日起
至清償日止，按年息百分之五計算之利息。
被告應於中國時報、聯合報、自由時報之報頭下方刊登道歉聲明
各一日，其內容：「本人乙○○於民國九十五年八月八日在台中
市○○○路四二四號前，以侮辱性言語，公然侮辱甲○○小姐，
今特登報道歉，對甲○○小姐所造成之諸多傷害及不便，本人謹
致歉意，本人並保證，日後絕不再犯」等語，以回復原告之名譽
。
原告其餘之訴駁回。
訴訟費用由被告負擔百分之七十，餘由原告負擔。
本判決第一項於原告以新臺幣壹萬柒仟元為被告供擔保後，得假
執行；但被告以新臺幣伍萬元為原告供擔保後，得免為假執行。
原告其餘假執行之聲請駁回。
    事實及理由
壹、原告起訴主張：兩造曾為四季旅行社同事，被告自民國九十
    三年九月間起至九十四年七、八月間止，無故持續以打電話
    及傳簡訊之方式，對原告恐嚇稱：「絕對跟你沒完沒了．．
    ．絕對不會讓你好過」、「甲○○你去死吧，我這輩子不會
    讓你那麼好過．．．」等語，以加害生命、身體之事，恐嚇
    原告，致原告心生畏懼，而生危害於安全。被告於九十五年
    八月八日中午十二時許，在臺中市○○路四二四號文成旅行
    社遇見原告，竟在該旅行社辦公室及電梯門口，以「不要臉
    、垃圾、骯髒女人」等穢語辱罵原告，業經本院九十六年度
    易字第八二四號刑事判決恐嚇他人部分，處拘役二十日，又
    公然侮辱人，處拘役二十日在案。爰依民法第一百八十四條
    第一項前段、第二項、第一百九十五條第一項規定，請求被
    告給付精神慰撫金新臺幣（下同）十萬元，並請求被告登報
    道歉，以回復原告之名譽等語。並聲明：
    1.被告應給付原告十萬元，及自起訴狀繕本送達翌日起至清
      償日止，按年息百分之五計算之利息。
    2.被告應於中國時報、聯合報、自由時報刊登道歉聲明各一
      日，其內容：「本人乙○○於九十五年八月八日在台中市
      ○○○路四二四號前，以侮辱性言語，公然侮辱甲○○小
      姐，今特登報道歉，對甲○○小姐所造成之諸多傷害及不
      便，本人謹致歉意，本人並保證，日後絕不再犯」等語，
      以回復原告之名譽。
    3.原告願供擔保請准宣告假執行。
貳、被告則以：對於刑案判決不爭執，被告於九十三年十二月間
    ，在鴻大旅行社台中分公司辦公室內，於不特定人前，當面
    辱罵原告，縱認被告應負損害賠償責任，惟該請求權已逾二
    年之消滅時效期間，被告自得拒絕給付，另於九十五年八月
    八日中午十二時許，在臺中市○○路四二四號文成旅行社辦
    公室及電梯門口，以穢語辱罵原告，應屬情緒性之謾罵，並
    未具體指摘原告有何不明譽之事實，是本於理性第三人之客
    觀立場觀之，僅知兩造間有糾紛而發生爭執，尚難認原告社
    會評價因而貶低，縱經刑事判決有罪，惟因刑法與民法之立
    法意旨、保護之客體未盡相同，難認原告之名譽權已受侵害
    ，原告主張名譽受損自屬無據，就原告請求部分，精神慰撫
    金金額太高，且不同意原告請求登報道歉，乃因被告之行為
    並非以散布流傳之方式為之，並無登報道歉聲明之必要等語
    置辯。並聲明：
    1.駁回原告之訴及假執行之聲請。
    2.如受不利判決，願供擔保請准宣告免為假執行。
參、得心證之理由：
一、原告主張之事實，業據其於刑案偵查中提出與所述情節相符
    之電話錄音譯本及行動電話簡訊翻拍照片影本附卷為證，而
    被告確有因恐嚇及公然侮辱原告，經本院刑事庭於認罪協商
    後宣示判決，恐嚇部分處拘役二十日，如易科罰金以參佰元
    折算壹日，公然侮辱部分處拘役二十日，如易科罰金以參佰
    元折算壹日；應執行拘役三十日，如易科罰金以參佰元折算
    壹日乙節，亦經本院依職權調取本院九十六年度易字第八二
    四號恐嚇等案件刑事全卷查閱屬實，有該案刑事宣示判決筆
    錄一份附卷可稽，即被告就上開刑案判決當庭亦表示不爭執
    ，是經本院綜上各情，認原告主張被告侵權行為之事實，應
    堪採信為真實。至被告雖執前詞抗辯稱被告於九十三年十二
    月間，在鴻大旅行社台中分公司辦公室內，於不特定人前，
    當面辱罵原告，縱認被告應負損害賠償責任，惟該請求權已
    逾二年之消滅時效期間，被告自得拒絕給付，另於九十五年
    八月八日中午十二時許，在臺中市○○路四二四號文成旅行
    社辦公室及電梯門口，以穢語辱罵原告，應屬情緒性之謾罵
    ，並未具體指摘原告有何不明譽之事實，是本於理性第三人
    之客觀立場觀之，僅知兩造間有糾紛而發生爭執，尚難認原
    告社會評價因而貶低，縱經刑事判決有罪，惟因刑法與民法
    之立法意旨、保護之客體未盡相同，難認原告之名譽權已受
    侵害，原告主張名譽受損自屬無據，就原告請求部分，精神
    慰撫金金額太高，且不同意原告請求登報道歉，乃因被告之
    行為並非以散布流傳之方式為之，並無登報道歉聲明之必要
    等語，惟按「不法侵害他人之身體、健康、名譽、自由、信
    用、隱私、貞操，或不法侵害其他人格法益而情節重大者，
    被害人雖非財產上之損害，亦得請求賠償相當之金額。其名
    譽被侵害者，並得請求回復名譽之適當處分。」，民法第一
    百九十五條第一項定有明文。次按「民法上名譽權之侵害非
    即與刑法之誹謗罪相同，名譽有無受損害，應以社會上對個
    人評價是否貶損作為判斷之依據，苟其行為足以使他人在社
    會上之評價受到貶損，不論其為故意或過失，均可構成侵權
    行為，其行為不以廣佈於社會為必要，僅使第三人知悉其事
    ，亦足當之。」，最高法院九十年度台上字第六四六號民事
    判例可資參照。經查：依上開刑事宣示判決筆錄認定被告恐
    嚇行為係自九十三年九月間起，迄九十四年七、八月間止，
    接續而為之恐嚇行為，依此計算請求權時效應尚未罹於時效
    ，被告此部分之抗辯，洵無足採。又被告於九十五年八月八
    日中午十二時許，在臺中市○○路四二四號文成旅行社遇見
    原告，竟在該旅行社辦公室及電梯門口，以「不要臉、垃圾
    、骯髒女人」等穢語辱罵原告，此等言語依現今社會通念，
    顯已致原告在社會上之評價受到貶損，是被告上開所為業已
    損害原告之名譽，即確然無疑。則被告猶執前詞抗辯，顯與
    事實未符，應不可採，是本件仍應以原告之主張，較可採信
    為真實。
二、按因故意或過失，不法侵害他人之權利者，負損害賠償責任
    。又不法侵害他人之身體、健康、名譽、自由……者，被害
    人雖非財產上之損害，亦得請求賠償相當之金額，民法第一
    百八十四條第一項前段、第一百九十五條第一項前段分別定
    有明文。次按慰撫金數額之酌定應斟酌加害行為、加害人之
    身分、地位、家庭經濟或能力、請求人所受痛苦之程度等一
    切情狀（最高法院四十八年度台上字第一九八二號判決要旨
    參照），又「名譽被侵害者，關於非財產上之損害，加害人
    雖亦負賠償責任，但以相當之金額為限，民法第一百九十五
    條第一項定有明文，所謂相當，自應以實際加害情形與其名
    譽影響是否重大，及被害者之身分地位與加害人經濟狀況等
    關係定之。」，最高法院四十七年台上字第一二二一號民事
    判例參照。本件被告確有以恐嚇及公然侮辱之不法行為侵害
    原告生命安全、身體安全及名譽之事實，業如前述，且觀其
    不實指控之情節，對於原告之人格法益侵害情節應屬重大，
    揆諸首開法文及判例意旨，原告憑以請求被告賠償非財產上
    之損害，並請求回復名譽之適當處分，即屬有據。本院審酌
    本件被告不法侵害原告名譽之行為，對於原告之人格法益侵
    害情節尚屬非輕，兩造均屬旅行社之同業，原告因被告本件
    不法行為，遭受精神上之痛苦非輕，及參諸原告係台中技術
    學院進修部畢業，未婚，其在旅行社擔任業務經理，月薪三
    萬餘元，其有不動產土地一筆及店面房屋一間；被告則是高
    職畢業，未婚，其在旅行社擔任業務經理，月薪三萬元左右
    ，其有透天房屋一棟，仍在繳納貸款，被告事發迄今未能與
    原告達成和解等情狀，認為原告之精神上損害應以五萬元為
    適當，是原告主張精神慰撫金十萬元，顯屬過高，應予核減
    。從而，原告依據民法侵權行為之法律關係，請求被告賠償
    其因本件侵權行為所受之損害，於五萬元之範圍內，洵屬正
    當，應予准許，其餘逾此範圍之請求，則非有據，應予駁回
    。又原告併請求自起訴狀繕本送達翌日即九十六年四月十九
    日起至清償日止，按法定利率年息百分之五計算之遲延利息
    ，核無不合，併予准許，爰為判決如主文第一項所示。又原
    告為回復其名譽，憑以訴請被告應於中國時報、聯合報、自
    由時報刊登道歉聲明各一日，其內容：「本人乙○○於九十
    五年八月八日在台中市○○○路四二四號前，以侮辱性言語
    ，公然侮辱甲○○小姐，今特登報道歉，對甲○○小姐所造
    成之諸多傷害及不便，本人謹致歉意，本人並保證，日後絕
    不再犯」等語，揆諸首開法文意旨，亦應認為有理由，應予
    准許，爰為判決如主文第二項所示，並特定應於報頭下方為
    刊登處，附此敘明。
三、本件事證已臻明確，兩造其餘之攻擊防禦方法無逐一論述之
    必要，附此敘明。又兩造陳明願供擔保，聲請宣告假執行或
    免為假執行，經核原告第一項勝訴部分，合於法律規定，爰
    分別酌定相當之擔保金額宣告之；原告其餘假執行之聲請，
    其精神慰撫金部分因訴之駁回而失所依據，不予准許。至回
    復名譽部分，屬非財產權之訴訟，亦無由宣告假執行，併此
    敘明。
肆、訴訟費用負擔之依據：民事訴訟法第七十九條。
中　　華　　民　　國　　96　　年　　8　　月　　24　　日
                  民事第二庭    法  官  呂明坤
正本係照原本作成。
如對本判決上訴，須於判決送達後20日內向本院提出上訴狀。
中　　華　　民　　國　　96　　年　　8　　月　　24　　日
                                書記官  吳慕先
